臺灣臺南地方法院民事判決　九十三年度家訴字第三號
　　原　　　告　丙○○
?
　　訴訟代理人　涂嘉益律師
　　　　　　　　莊美貴律師
　　被　　　告　乙○○　　　　.
　　　　　　　　甲○○　　　　.
　　右二人共同
　　訴訟代理人
　　被　　　告　己○○　　　　.
　　　　　　　　丁○○　　　　.
　　右　一　人
　　訴訟代理人　吳昭慧　　　　.
　　被　　　告　戊○○○　　　.
右當事人間請求分割遺產事件，本院判決如左：
　　主　　文
兩造公同共有被繼承人吳楊去所遺留而坐落臺南市○區○○段二０一地號之土地依原
告丙○○、被告乙○○、甲○○、己○○、戊○○○、丁○○應繼分各六分之一之比
例辦理分別共有之登記。
兩造公同共有被繼承人吳楊去所遺留而坐落臺南市○區○○段四八六地號之土地分割
如附圖所示，Ａ部分面積二三八點零九平方公尺之土地分歸原告丙○○所有，Ｂ部分
面積二三八點零九平方公尺之土地分歸被告乙○○所有，Ｃ部分面積二三八點零九平
方公尺之土地分歸被告吳中山所有，Ｄ部分面積二三八點零九平方公尺之土地分歸被
告己○○所有，Ｅ部分面積二三八點零九平方公尺之土地分歸被告戊○○○所有，Ｆ
部分面積二三八點零九平方公尺之土地分歸被告丁○○所有。
兩造公同共有被繼承人吳楊去所遺留而坐落臺南市○區○○段二０一地號、四八六地
號土地上之淡水魚混養之權利依原告丙○○、被告乙○○、甲○○、己○○、戊○○○、丁○○應繼分各六分之一之比例分割，各取得權利之六分之一。
兩造公同共有被繼承人吳楊去所遺留彰化商業銀行中華路分行0000000000
0000號帳戶內存款新臺幣貳萬陸仟玖佰陸拾肆元及利息均依原告丙○○、被告乙○○、甲○○、己○○、戊○○○、丁○○應繼分各六分之一之比例分割，各取得存
款本金及利息之六分之一。
兩造之被繼承人吳楊去所積欠彰化商業銀行中華路分行貸款新臺幣玖佰玖拾萬元及利
息均依原告丙○○、被告乙○○、甲○○、己○○、戊○○○、丁○○應繼分各六分
之一之比例分受。
訴訟費用由被告丁○○、乙○○、甲○○、戊○○○、己○○負擔。
    事    實
甲、原告方面：
  一、聲明：求為判決如主文所示。
  二、陳述：
　　（一）吳楊去（身分證統一編號：Ｚ000000000號）係原告丙○○及被
　　　　　告丁○○、吳中山、乙○○、戊○○○之母，被告己○○之祖母。吳楊去
　　　　　於民國（下同）八十一年七月十八日死亡，除兩造外無其他繼承人，吳楊
　　　　　去死亡時所遺留之財產中有臺南市○區○○段三八、三九、一０六四、一
　　　　　０六五等地號四筆土地，嗣上開土地經重劃後改為臺南市○區○○段二０
　　　　　一、四八六等地號二筆土地，並均已由兩造辦畢公同共有之繼承登記。
　　（二）因兩造對分割遺產未能達成協議，故訴請分割，因臺南市○區○○段二０
　　　　　一地號土地之面積僅有一二五點五四平方公尺，不適宜原物分割，故應依
　　　　　兩造每人應繼分各六分之一之比例登記為分別共有。而臺南市○區○○段
　　　　　四八六地號土地之面積較大，則依兩造每人應繼分各六分之一之比例，以
　　　　　原物分割之方式分割如附圖所示，其中Ａ部分歸原告取得，Ｂ部分歸被告
　　　　　乙○○取得，Ｃ部分歸被告甲○○取得，Ｄ部分歸被告己○○取得，Ｅ部
　　　　　分歸被告戊○○○取得，Ｆ部分由被告丁○○取得。
    （三）被繼承人吳楊去所遺留之其餘財產及債務，則均依兩造每人應繼分各六分
          之一之比例，分得權利或分受義務。
  三、證據：提出除戶戶籍謄本、繼承人系統表、戶籍謄本、財政部臺灣省南區國稅
　　　　　　局遺產稅逾核課期間案件同意移轉證明書、遺產稅免稅證明書等各一份
　　　　　　、土地登記謄本二份。
乙、被告乙○○、甲○○、己○○方面：
　　被告乙○○、甲○○、己○○均同意原告之主張及分割方法。
丙、被告丁○○方面：
    （一）被告丁○○應分得附圖所示Ａ部分之土地，不願分得Ｆ部分之土地。
    （二）被繼承人吳楊去於八十一年七月十八日死亡時尚積欠彰化商業銀行中華路
          分行貸款新臺幣（下同）九百九十萬元，而被告丁○○於八十三年六月十
          八日代為清償本金及至清償日止之利息合計一千一百八十九萬四千六百七
          十八元，各繼承人應按應繼分之比例返還被告丁○○所代繳之款項。
    （三）被告丁○○、甲○○、乙○○平均支出被繼承人吳楊去之喪葬費六十七萬
          七千九百三十二元，其餘繼承人均應按應繼分之比例返還。
　　（四）被告丁○○支出坐落臺南市○區○○段二０一地號土地之八十九年度地價
　　　　　稅四萬七千五百七十五元，其餘繼承人均應按應繼分之比例返還。
  　（五）被告己○○曾同意將繼承人吳楊去所遺留而坐落臺南市○區○○段二０一
 　　　　 、四八六地號土地應繼分贈與被告丁○○，故被告己○○應將該部分之土
          地所有權移轉予被告丁○○。
丁、被告戊○○○方面：
    被告戊○○○經合法通知，未於言詞辯論期日到場，亦未提出任何書狀為聲明或
    陳述。
戊、本院囑託臺南市臺南地政事務所測量坐落臺南市○區○○段二０一、四八六地號
    之土地，並製作土地複丈成果圖及向彰化商業銀行中華路分行調取被繼承人吳揚
    去授信資料查詢書。
    理    由
一、被告戊○○○經合法通知，未於言詞辯論期日到場，查無民事訴訟法第三百八十
    六條各款所列情形，依原告之聲請，由其一造對被告戊○○○部分辯論而為判決
    。
二、吳楊去於八十一年七月十八日死亡，遺留坐落臺南市○區○○段二０一、四八六
    地號之土地（重劃前為臺南市○區○○段三八、三九、一０六四、一０六五地號
    ）及上開土地上之淡水魚混養之權利、彰化商業銀行中華路分行0000000
    0000000帳號內存款二萬六千九百六十四元之財產，並積欠彰化商業銀行
    中華路分貸款本金九百九十萬元，而兩造均為繼承人，應繼分各為六分之一，且
    均願分割，但協議不成之事實，已為原告及被告乙○○、甲○○、己○○、丁○○所不爭執，且有除戶戶籍謄本、繼承人系統表、戶籍謄本、財政部臺灣省南區
    國稅局遺產稅逾核課期間案件同意移轉證明書、遺產稅免稅證明書、彰化商業銀
    行中華路分行函及授信資料查詢書等各一份、土地登記謄本二份可憑，故原告主
    張有分割遺產之必要，自屬實在。
三、本院審酌吳楊去遺產之狀況，認應依左列之方法分割較為適宜：
（一）坐落臺南市○區○○段二０一地號土地之面積僅有一二五點五四平方公尺，若
      採原物分割，每位繼承人所分得之土地過於狹小，不適合原物分割，故應依兩
      造每人應繼分各六分之一之比例登記為分別共有。
（二）坐落臺南市○區○○段四八六地號土地之面積高達一四二八點五四平方公尺，
      應採原物分割之方法，以達到充分使用土地之目的。但因每位繼承人對分得土
      地之位置各有其考量之重點，很難令每位繼承人均如願，故僅能依大多數繼承
      人之意願以作為分割之依據。雖被告丁○○不同意原告主張之分割方法，但被
      告乙○○、甲○○、己○○均同意原告主張之分割方法，本院認依原告所主張
      之方法分割較符合大多數繼承人之利益，應予採用，故該土地之分割方法如下
      ：附圖所示Ａ部分面積二三八點零九平方公尺之土地分歸原告所有，Ｂ部分面
      積二三八點零九平方公尺之土地分歸被告乙○○所有，Ｃ部分面積二三八點零
      九平方公尺之土地分歸被告吳中山所有，Ｄ部分面積二三八點零九平方公尺之
      土地分歸被告己○○所有，Ｅ部分面積二三八點零九平方公尺之土地分歸被告
      戊○○○所有，Ｆ部分面積二三八點零九平方公尺之土地分歸被告丁○○所有
      。
（三）坐落臺南市○區○○段二０一、四八六地號土地上淡水魚混養之權利由原告丙○○、被告乙○○、甲○○、己○○、戊○○○、丁○○各分得六分之一之權
      利。
（四）彰化商業銀行中華路分行00000000000000帳號內存款二萬六千
      九百六十四元之本金及利息均由原告丙○○、被告乙○○、甲○○、己○○、
      戊○○○、丁○○各取得六分之一。
（五）積欠彰化商業銀行中華路分行貸款九百九十萬元之本金及利息均由原告丙○○
      、被告乙○○、甲○○、己○○、戊○○○、丁○○各分受六分之一。
四、被繼承吳楊去之喪葬費六十七萬七千九百三十二元及坐落臺南市○區○○段二０
    一地號土地之八十九年度地價稅四萬七千五百七十五元均係被繼承人吳楊去死亡
    後所產生之費用，均非被繼承人吳楊去之遺產，縱繼承人中有代為支付之情形，
    亦係得否向其他繼承人求償之問題，故不在本件分割遺產之範圍內。又被告己○○應否將其所繼承臺南市○區○○段二０一、四八六地號土地之應繼分贈與並移
    轉所有權予被告丁○○，此純係履行契約之問題，被告丁○○應另行向被告己○○請求，不得於本件分割遺產事件中一併請求，併此明。
五、綜右所述，本件原告請求分割遺產，應屬合法，應予准許。
六、據上論結：原告之訴，為有理由，並依民事訴訟法第三百八十五條第一項前段、
    、第八十五條第一項前段、第七十八條，判決如主文。
中　　　華　　　民　　　國　　九十三　　年　　　九　　　月　　　十四　　日
　　                                臺灣臺南地方法院家事庭
~B法　　　官　彭振湘
右為正本係照原本作成。
如對本判決上訴，須於判決送達後二十日內向本院提出上訴狀。
中　　　華　　　民　　　國　　九十三　　年　　　九　　　月　　　十四　　日
~B法院書記官　蕭伊舒
